【裁判字號】    98,台上,1509
【裁判日期】    980820
【裁判案由】    所有權移轉登記
【裁判全文】
最高法院民事裁定            九十八年度台上字第一五○九號
上  訴  人  甲○○
            乙○○
共      同
訴訟代理人  劉佳田律師
被 上訴 人  丙○○
            丁○○
            戊○○
            己○○
            庚○○
上列當事人間請求所有權移轉登記事件，上訴人對於中華民國九
十八年五月六日台灣高等法院台中分院第二審更審判決（九十八
年度重上更(一)字第八號），提起上訴，本院裁定如下：
    主  文
上訴駁回。
第三審訴訟費用由上訴人負擔。
    理  由
按上訴第三審法院，非以原判決違背法令為理由，不得為之。又
提起上訴，上訴狀內應記載上訴理由，其以民事訴訟法第四百六
十九條所定事由提起第三審上訴者，應於上訴狀內表明：原判決
所違背之法令及其具體內容、暨依訴訟資料合於該違背法令之具
體事實。其依同法第四百六十九條之一規定提起上訴者，並應具
體敘述為從事法之續造、確保裁判之一致性或其他所涉及之法律
見解具有原則上重要性之理由。同法第四百六十七條、第四百七
十條第二項分別定有明文。而依同法第四百六十八條規定，判決
不適用法規或適用不當者，為違背法令；依同法第四百六十九條
規定，判決有該條所列各款情形之一者，為當然違背法令。是當
事人提起第三審上訴，如合併以同法第四百六十九條及第四百六
十九條之一之事由為上訴理由時，其上訴狀或理由書應表明該判
決所違背之法令條項，或有關判例、解釋字號，或成文法以外之
習慣或法理等及其具體內容，暨係依何訴訟資料合於該違背法令
之具體事實，並具體敘述為從事法之續造、確保裁判之一致性或
其他所涉及之法律見解具有原則上重要性之理由。如未依上述方
法表明，或其所表明者與上開法條規定不合時，即難認為已合法
表明上訴理由，其上訴自非合法。本件上訴人對於原判決提起第
三審上訴，雖以該判決違背法令為由，惟核其上訴理由狀所載內
容，徒就與判決結果不生影響之理由，指摘原判決不當，並對原
審本於取捨證據、認定事實及解釋契約之職權行使所論斷：被上
訴人於民國九十五年一月二十六日將兩造共有土地十筆全部出賣
與訴外人劉文仁，翌日通知上訴人為是否就應有部分九分之五部
分行使優先購買權之表示，斯時除丙○○外之被上訴人尚非該十
筆土地之共有人，被上訴人出售全部十筆土地之所為，與土地法
第三十四條之一第一項規定不合，上訴人即無從僅就應有部分主
張優先購買。又被上訴人上開通知，僅在請上訴人為是否優先購
買之表示，難謂有另就應有部分九分之五部分成立買賣契約之意
思表示。則上訴人依買賣關係，請求被上訴人移轉上開十筆土地
之所有權應有部分，即非正當。另兩造其餘攻擊、防禦方法與判
決結果無涉，無予一一論述必要等情，泛言未論斷或謂為違法，
而非表明該判決所違背之法令及其具體內容，暨依訴訟資料合於
該違背法令之具體事實，更未具體敘述為從事法之續造、確保裁
判之一致性或其他所涉及之法律見解具有原則上重要性之理由，
難認其已合法表明上訴理由。依首揭說明，應認其上訴為不合法
。
據上論結，本件上訴為不合法。依民事訴訟法第四百八十一條、
第四百四十四條第一項前段、第九十五條、第七十八條，裁定如
主文。
中    華    民    國  九十八  年    八    月   二十   日
                      最高法院民事第五庭
                          審判長法官  朱  建  男
                                法官  顏  南  全
                                法官  林  大  洋
                                法官  沈  方  維
                                法官  陳  淑  敏
      本件正本證明與原本無異
                                      書  記  官
中    華    民    國  九十八  年    九    月    一    日
                                                     M


司法院資訊處製作；財團法人民間司法改革基金會備份。
